【裁判字號】    89,上易,1239
【裁判日期】    891031
【裁判案由】    傷害
【裁判全文】
臺灣高等法院臺南分院刑事判決          八十九年度上易字第一二三九號  Ａ
      上  訴  人  臺灣臺南地方法院檢察署檢察官
      上  訴  人
      即  被  告  丁  ○  ○
右上訴人因傷害案件，不服臺灣臺南地方法院八十九年度易字第四四四號中華民國八
十九年五月二十九日第一審判決（起訴案號：臺灣臺南地方法院檢察署八十八年度營
偵字第一五七五號），提起上訴，本院判決如左：
      主      文
原判決撤銷。
丁○○、乙○○共同傷害人之身體，各處拘役肆拾日，如易科罰金，均以參佰元折算
壹日。
丙○○傷害人之身體，處拘役參拾日，如易科罰金，以參佰元折算壹日。
      事      實
一、丙○○患有情感性精神病，為精神耗弱之人，與甲○○、林保祥、潘清雲等人，
    於民國八十八年九月一日下午三時三十分許，在臺南縣北門鄉玉港村西埔內七九
    號前喝酒。散席時丙○○與甲○○發生糾紛，丙○○竟基於傷害之犯意，動手毆
    打甲○○，致甲○○受有(一)左臉青腫長三‧二公分、寬一‧五公分。(二)右眼結膜
    內出血。(三)右上臂青腫長五‧三公分、寬一‧八公分之傷害。甲○○之子丁○○
    、乙○○獲悉甲○○被丙○○毆打後，即共同基於傷害之犯意聯絡，於同日下午
    六時十分許，至臺南縣北門鄉玉港村灰港七十之二號丙○○住處，接續二次，
    由丁○○持鐵管一支、乙○○徒手，共同毆打丙○○，致丙○○受有(一)背部挫傷
    紅腫長十一‧二公分、寬二‧一公分。(二)右前臂紅腫長三‧八公分、寬二‧六公
    分）。(三)右前臂紅腫長三‧二公分、寬一‧六公分。(四)後頭部挫傷紅腫長二‧八
    公分、寬一‧七公分之傷害。
二、案經甲○○、丙○○訴由臺南縣警察局學甲分局報請臺灣臺南地方法院檢察署檢
    察官偵查起訴。
      理      由
一  訊據上訴人即被告丙○○否認有毆打告訴人甲○○成傷等情，辯稱：其好心勸告
    訴人甲○○不要再喝酒，告訴人甲○○罵他，他只推其一下而已云云。經查，被
    告丙○○於右開時、地毆打告訴人甲○○成傷之事實，業據告訴人甲○○於警訊
    時、偵查中及本院審理時指訴甚明，而被告丙○○於警訊時及本院審理時亦供認
    其以手推告訴人甲○○，且從告訴人甲○○所受有上揭傷害觀之，顯非僅推一下
    所受之傷害，有臺南縣聖恩醫院出具之診斷證明書一份附於警卷可稽。至於告訴
    人甲○○於本院審理時提出臺南縣佳里綜合醫院出具記載「1.癲癇症、2.創傷性
    腦病變。」之診斷證明書，認係因被告丙○○傷害行為，造成告訴人甲○○身體
    多處傷情及腦部重創造成嚴重之後遺症等語，有該診斷證明書一份附於本院卷可
    按，惟經本院向該院函查結果，據覆：「一、病患甲○○：：：於八十八年十月
    十八日因抽搐、頭暈，路例由一一九急診送入本院住院。二、病患之創傷性腦病
    變係民國八十四年九月二十一日車禍頭部外傷，由警員及救護車送入本院急診，
    緊急接受手術住院之後遺症。三、病患於八十八年九月一日下午三時三十分許，
    是否遭人毆打本院並無其就醫紀錄，不得而知。」等語，有該院八十九年九月五
    日（八九）佳醫字第八九０九二０號函一份附於本院卷可參，足見告訴人甲○○
    所患之「1.癲癇症、2.創傷性腦病變。」，與被告丙○○之傷害行為應無相當因
    果關係，難認係被告丙○○之傷害行為所造成。綜上所述，被告丙○○所辯，無
    非卸責之詞，不足採信，事證明確，被告丙○○之犯行堪以認定。
二、訊據上訴人即被告丁○○、乙○○對於右揭時、地由被告丁○○持鐵管一支、被
    告乙○○徒手，共同毆打告訴人即被告丙○○成傷等事實供認不諱，核與告訴人
    丙○○於警訊時、偵查中及本院審理時指訴之情節相符，並有臺南縣聖恩醫院診
    斷證明書一份附警卷可資佐證，惟據被告丁○○於本院審理時供稱：「我還沒打
    時，他拿酒瓶丟我父親（指告訴人甲○○），結果丟到另外一個人，他的女婿是
    潘清雲就和丙○○先打起來。」「（你們去找丙○○，他受那些傷？）當時看到
    丙○○臉部紅腫。」等語，而告訴人丙○○於本院審理時亦指稱案外人潘清雲打
    他，臉部打一巴掌等語，雖告訴人丙○○於本院審理時指稱：「（你提出的診斷
    證明書那些傷是潘清雲造成的？）潘清雲打的部分只有當時跌倒腳挫傷。」，「
    （其他身體、頭部都沒有受傷？）我眼鏡掉下來，鼻樑、額頭受傷。」云云。觀
    之告訴人丙○○前開診斷證明書，並無腳部、鼻樑及額頭受傷之記載，而有被告
    丁○○所供臉部紅腫之記載，故該診斷證明書所載(二)左臉紅腫長四‧六公分、寬
    三‧八公分，應係案外人潘清雲所傷害。被告丁○○、乙○○之自白與事實相符
    ，事證明確，被告丁○○、乙○○犯行亦均堪認定。
三、核被告丙○○、丁○○、乙○○所為，均係犯刑法第二百七十七條第一項之普通
    傷害罪罪。被告丁○○、乙○○就上開傷害之實施，有犯意聯絡及行為分擔，均
    為共同正犯。又被告丙○○患有情感性精神病，有嘉義市太和醫院診斷書一份附
    於本院卷足憑，經本院將被告丙○○送請行政院衛生署嘉南療養院鑑定其精神狀
    態結果，認為被告丙○○「在事件當時有過度飲酒，：：：，但是個案（指被告
    丙○○）在情緒及行為的失去控制上明顯受到酒精的影響，顯示個案在事件過程
    中應有精神耗弱所致的失控狀態。」等語，有該院八十九年十月四日八九嘉南般
    字第０三一九三號函所附司法精神鑑定報告書一份附於本院卷可按，而被告丙○○於本院審理時供稱：「（案發當天你的精神狀況如何？）那天我有喝酒，我到
    現在還想不出來。」等語，故被告丙○○行為時之精神狀態應已達精神耗弱之程
    度，為精神耗弱之人，應依刑法第十九條第二項規定，減輕其刑。
四、原審予以論罪科刑，固非無見，惟查（一）精神是否耗弱，乃屬醫學上精神病科
    之專門學術，非有專門精神病醫學研究之人予以診察鑑定，不足以資斷定，有最
    高法院四十七年臺上字第一二五三號判例可資參照。被告丙○○患有情感性精神
    病，為精神耗弱之人，於原審審理時請求鑑定其是否罹患精神疾病，原審未送鑑
    定，於原審判決理由欄亦未敘明不予鑑定之理由，即有未當。（二）告訴人丙○○前開診斷證明書所載(二)左臉紅腫長四‧六公分、寬三‧八公分，係案外人潘清
    雲所毆傷，已如前述，原判決認係被告丁○○、乙○○所共同毆傷，亦有未洽。
    公訴人依告訴人甲○○之請求上訴，指摘原判決對被告丙○○量刑過輕；公訴人
    依告訴人丙○○之請求，指摘原判決對被告丁○○、乙○○所未依連續犯加重其
    刑，顯屬輕縱；被告丙○○上訴指摘原判決量刑過重；被告丁○○、乙○○均上
    訴，指摘原判決對於惡性較重之被告丙○○，僅判處拘役四十日，其等情節較輕
    反判處拘役五十日，顯失公平，雖均無可取，惟原判決既有可議，自屬無可維持
    ，應由本院將原判決予以撤銷改判，爰分別審酌被告等三人犯罪之動機、目的、
    手段、犯罪所生危害及犯罪後之態度等一切情狀，各量處如主文所示之刑，並均
    諭知易科罰金之折算標準。鐵管一支，據被告丁○○於本院審理時供稱係路上檢
    來已丟掉等語，而該鐵管一支又未扣案，為免將來執行沒收發生困難，爰不予宣
    告沒收，併此敘明。
據上論結，應依刑事訴訟法第三百六十九條第一項前段、第三百六十四條、第二百九
十九條第一項前段、刑法第二十八條、第二百七十七條第一項、第十九條第二項、第
四十一條、罰金罰鍰提高標準條例第一條前段、第二條，判決如主文。
本案經檢察官李傳來到庭執行職務。
中    華    民    國      八十九      年      十        月    三十一    日
                                  臺灣高等法院臺南分院刑事第二庭
                                      審判長法官  游    明    仁
                                            法官  林    永    茂
                                            法官  陳    清    溪
右正本證明與原本無異。
不得上訴。
                                      法院書記官  嚴    巧    花
中    華    民    國      八十九      年      十一      月    三      日
本判決論罪科刑法條：
刑法第二百七十七條第一項
傷害人之身體或健康者，處三年以下有期徒刑、拘役或一千元以下罰金。


司法院資訊處製作；財團法人民間司法改革基金會備份。
